臺灣高等法院臺中分院刑事判決　　　　100年度上訴字第268號
上　訴　人
即　被　告　李健嘉
選任辯護人　周思傑律師
　　　　　　吳瑞堯律師
上列上訴人因違反槍砲彈藥刀械管制條例案件，不服臺灣臺中地
方法院99年度訴字第2844號中華民國99年12月14日第一審判決（
起訴案號：臺灣臺中地方法院檢察署99年度偵字第7468號），提
起上訴，本院判決如下：
    主  文
原判決撤銷。
李健嘉未經許可，持有可發射子彈具有殺傷力之改造手槍，處有
期徒刑壹年拾月，併科罰金新臺幣捌萬元，罰金如易服勞役，以
新臺幣壹仟元折算壹日。緩刑參年，緩刑期內付保護管束。扣案
之可發射子彈具有殺傷力之改造手槍壹枝（由仿BERETTA廠92FS
型半自動手槍製造之槍枝，換裝土造金屬槍管而成，槍枝管制編
號0000000000號，含彈匣壹個）及口徑九MM制式子彈壹顆，均沒
收。
    事  實
一、李健嘉明知可發射子彈具有殺傷力之各式槍砲、子彈，係屬
    槍砲彈藥刀械管制條例第4條第1項第1款、第2款所列之管制
    物品，非經中央主管機關許可，不得持有具有殺傷力之改造
    手槍及具殺傷力之子彈，竟基於持有改造手槍手槍、子彈之
    犯意，於民國99年3月初某日，經由姓名、年籍及住居所均
    不詳綽號「初一」之成年女子之介紹，以新臺幣（下同）3
    萬元之價格，在雲林縣境內某快速道路土庫交流道下，向綽
    號「阿偉」之姓名、年籍及住居所均不詳之成年男子購入具
    有殺傷力之仿BERETTA廠92FS型半自動手槍製造之槍枝，換
    裝土造金屬槍管而成之改造手槍1枝（槍枝管制編號0000000
    000號，含彈匣1個）、具有殺傷力之口徑9mm制式子彈4顆，
    及具有殺傷力之由金屬彈殼組合直徑8.8±0.5mm金屬彈頭而
    成之非制式子彈1顆（原係購入非制式子彈2顆，然其中1顆
    並不具殺傷力）等物，而自該時起未經許可而無故持有，並
    將上開具有殺傷力之仿BERETTA廠92FS型半自動改造手槍1枝
    、具有殺傷力之口徑9mm制式子彈4顆及具有殺傷力之由金屬
    彈殼組合直徑8.8±0.5mm金屬彈頭而成之非制式子彈1顆等
    物，放置在其所駕駛車牌號碼3685-DU號自小客車後車廂內
    藏放。嗣於99年3月18日下午3時40分許，經警持臺灣臺中地
    方法院所核發之99年度聲搜字第1063號搜索票，至李健嘉位
    在臺中縣潭子鄉○○路○段283巷42號住處執行搜索時，在其
    所駕駛車牌號碼3685-DU號自小客車後車廂內查獲，並扣得
    具殺傷力之仿BERETTA廠92FS型半自動改造手槍1枝（槍枝管
    制編號0000000000號，含彈匣1個）、具有殺傷力之口徑9mm
    制式子彈4顆及由金屬彈殼組合直徑8.8±0.5mm金屬彈頭而
    成之非制式子彈2顆（其中1顆不具殺傷力、另1顆具殺傷力
    ）等物。
二、案經臺中市警察局第三分局報請臺灣臺中地方法院檢察署檢
    察官偵查起訴。
    理  由
壹、證據能力部分：
一、按法院或檢察官得囑託醫院、學校或其他相當之機關、團體
    為鑑定，或審查他人之鑑定， 並準用第203條至第206條之1
    之規定 （不包括第202條囑託個人鑑定時應命鑑定人於鑑定
    前具結之規定），而鑑定之經過及其結果，應命鑑定人以言
    詞或書面報告，刑事訴訟法第208條第1項前段及第206條第1
    項分別定有明文。另現行刑事訴訟法關於鑑定之規定，除選
    任自然人充當鑑定人外，另設有囑託機關鑑定制度。依刑事
    訴訟法第198條、第208條之規定，不論鑑定人或鑑定機關、
    團體，固均應由法院、審判長、受命法官或檢察官視具體個
    案之需要而為選任、囑託， 並依同法第206條之規定，提出
    言詞或書面報告，始符合同法第159條第1項所定得作為證據
    之「法律有規定」之情形，否則所為之鑑定，仍屬傳聞證據
    。然於司法警察機關調查中之案件，為因應實務上，或因量
    大、或有急迫之現實需求，併例行性當然有鑑定之必要者，
    例如毒品之種類與成分、尿液之毒品反應，或者槍、彈有無
    殺傷力等鑑定，基於檢察一體原則，得由該管檢察長對於轄
    區內之案件，以事前概括選任鑑定人或囑託鑑定機關、團體
    之方式，俾便轄區內之司法警察官、司法警察對於調查中之
    此類案件，得即時送請先前已選任之鑑定人或囑託之鑑定機
    關、團體實施鑑定，以求時效（見法務部92年9月1日法檢字
    第0920035083號函參照，刊載於法務部公報第312期）。此
    種由檢察機關概括選任鑑定人或概括囑託鑑定機關、團體，
    再轉知司法警察官、司法警察於調查犯罪時參考辦理之作為
    ，法無明文禁止，係為因應現行刑事訴訟法增訂傳聞法則及
    其例外規定之實務運作而為。此種由司法警察官、司法警察
    依檢察官所概括選任之鑑定人或囑託鑑定機關、團體所為之
    鑑定結果，與檢察官選任或囑託為鑑定者，性質上並無差異
    ，同具有證據能力。又法律已原則規定為有證據能力者，倘
    為當事人所不爭執者，即無贅敘說明其為有證據能力之必要
    。查內政部警政署刑事警察局係經臺灣高等法院檢察署檢察
    長概括選任有關槍砲、彈藥及火藥殘跡之鑑定機關，本案查
    扣之改造手槍、子彈等物，經送請內政部警政署刑事警察局
    進行鑑定，該局因此出具之鑑定書，均為實施鑑定之人員依
    專業知識經驗陳述其判斷意見，自屬刑事訴訟法第159條第1
    項所指例外情形，且該鑑定書內已具體載明鑑定方法（即以
    檢視法、性能檢驗法、試射法）及其結果，已符合鑑定報告
    書之法定記載要件，自具有證據能力。
二、又扣案之仿BERETTA廠92FS型半自動改造手槍1枝（槍枝管制
    編號0000000000號，含彈匣1個）、口徑9mm制式子彈4顆、
    非制式子彈2顆等物，因均非屬供述證據而無傳聞法則之適
    用，且均係由員警持原審法官所核發之搜索票，依法定程序
    合法執行搜索所扣得，與本案犯罪事實具有關聯性，而被告
    及其選任辯護人於審理中對於警員查扣之過程亦均未表示異
    議，亦未主張係執法人員違法取得，經查又無不得作為證據
    之事由，依法自得作為證據，而有證據能力。
三、至卷附之現場查獲照片、查扣物品照片等照片，均係屬機械
    性紀錄特徵，也就是認識對象的是照相鏡頭，透過鏡頭形成
    的畫面映寫入膠卷或特定儲存設備內（如記憶卡），然後還
    原於照相紙上，故照相中本不含有人的供述要素，在現實情
    形與作為傳達結果的照相，在內容上的一致性是透過機械的
    正確性來加以保障的，在照相中並不存在人對現實情形的知
    覺、記憶，在表現時經常可能發生的錯誤（如知覺的不準確
    、記憶隨時間推移而發生的變化、遺忘），故照相當然是非
    供述證據，並無傳聞法則之適用，惟上開照片既係透過相機
    拍攝後沖印所得，且與本案犯罪事實具有關聯性，而被告及
    其選任辯護人對於卷內所附之上揭各該照片亦均未表示異議
    或主張係執法人員違法取得，經查又無不得作為證據之事由
    ，依法自得作為證據，而有證據能力（最高法院97年度臺上
    字第3854號判決意旨參照）。
四、另按被告以外之人於審判外之陳述，雖不符刑事訴訟法第
    159 條之1至第159條之4等前4條之規定，而經當事人於審判
    程序同意作為證據，法院審酌該言詞陳述或書面陳述作成時
    之情況，認為適當者，亦得為證據。當事人、代理人或辯護
    人於法院調查證據時，知有第159條第1項不得為證據之情形
    ，而未於言詞辯論終結前聲明異議者，視為有前項之同意，
    刑事訴訟法第159條之5定有明文。立法意旨在於傳聞證據未
    經當事人之反對詰問予以核實，原則上先予排除。惟若當事
    人已放棄反對詰問權，於審判程序中表明同意該等傳聞證據
    可作為證據；或於言詞辯論終結前未聲明異議，基於尊重當
    事人對傳聞證據之處分權，及證據資料愈豐富，愈有助於真
    實發見之理念，且強化言詞辯論主義，使訴訟程序得以順暢
    進行，上開傳聞證據亦均具有證據能力。查本案下列所援引
    之傳聞證據資料，檢察官、被告及其選任辯護人於本案辯論
    終結前均不爭執其證據能力，本院審酌各該證據作成時之情
    況，並無不法取得之情形，認亦適合作為本案之證據，揆諸
    上開說明，各該證據均有證據能力。
五、再按被告之自白，非出於強暴、脅迫、利誘、詐欺、疲勞訊
    問、違法羈押或其他不正之方法，且與事實相符者，得為證
    據，刑事訴訟法第156條第1項定有明文。本件被告於警詢、
    檢察官偵查中及審理中均自白犯罪，被告及其選任辯護人於
    審理中復未提出其他可供證明被告下列經本院所引用之於警
    詢、檢察官偵查中及本院審理時所為之自白犯罪，究有如何
    之遭受「強暴、脅迫、利誘、詐欺、疲勞訊問、違法羈押或
    其他不正之方法」始為自白之證據，以供本院得以即時調查
    審認，並參酌上開所述證據部分之證據等，足認被告下列經
    本院所引用之於警詢、檢察官偵查中及審理中所為之自白，
    其與事實相符者，依法自得為證據。
貳：實體部分：
一、上開犯罪事實，業據上訴人即被告李健嘉（下稱被告）於警
    詢、檢察官偵查中及審理中均坦承不諱，核與證人即在場人
    陳見源於警詢時所為查獲過程之證述相符，並有現場查獲照
    片、查扣證物照片共12幀附卷可稽；此外，並有仿BERETTA
    廠92FS型半自動改造手槍1枝（槍枝管制編號0000000000號
    ，含彈匣1個）、口徑9mm制式子彈4顆、非制式子彈2顆等物
    扣案足資佐證。又上開扣案手槍1枝、子彈6顆，經送請內政
    部警政署刑事警察局鑑驗結果認：「一送鑑手槍1枝（槍枝
    管制編號0000000000），認係改造手槍，由仿BERETTA廠92F
    S型半自動手槍製造之槍枝，換裝土造金屬槍管而成，擊發
    功能正常，可供擊發適用子彈使用，認具殺傷力。二送鑑子
    彈6顆，鑑定情形如下：(一)3顆，認均係口徑9mm制式子彈，
    採樣2顆試射，可擊發，認均具殺傷力。(二)1顆，認係口徑9m
    m制式子彈，彈底具撞擊痕跡，經試射，可擊發，認具殺傷
    力。(三)2顆，認均係非制式子彈，由金屬彈殼組合直徑8.8±
    0.5mm金屬彈頭而成，經試射：1顆，可擊發，認具殺傷力；
    1顆，無法擊發，認不具殺傷力」，此有該局99年4月21日刑
    鑑字第0990038916號鑑定書1份附卷可憑（見99年度核交字
    第416號偵查卷第3頁至第4頁），是被告上開自白核與事實
    相符，堪予採信，本件事證明確，被告犯行洵堪認定。
二、論罪科刑：
  (一)核被告所為，係犯槍砲彈藥刀械管制條例第8條第4項之未經
    許可持有可發射子彈具有殺傷力之改造手槍罪、同條例第12
    條第4項之未經許可持有子彈罪。
  (二)按非法持有、寄藏、出借槍砲彈藥刀械等違禁物，所侵害者
    為社會法益，如所持有、寄藏或出借客體之種類相同（如同
    為手槍，或同為子彈者），縱令同種類之客體有數個（如數
    支手槍、數顆子彈），仍為單純一罪，不發生想像競合犯之
    問題；若同時持有、寄藏或出借二不相同種類之客體（如同
    時持有手槍及子彈），則為一行為觸犯數罪名之想像競合犯
    （最高法院82年度臺上字第5303號判決要旨可資參照）。本
    件被告以單一行為購入上揭具殺傷力之改造手槍1枝及子彈5
    顆，並繼續持有，揆諸前開判決意旨，係以一行為觸犯上開
    2罪名，為想像競合犯，依刑法第55條規定，應從較重之未
    經許可持有可發射子彈具有殺傷力之改造手槍罪處斷。
  (三)又被告雖持有上開改造手槍1枝、制式子彈4顆及非制式子彈
    1顆，惟被告前無犯罪紀錄，此有臺灣高等法院被告前案紀
    錄表附卷可稽，而被告涉世未深，且據其於警詢中自承：伊
    因好奇好玩，才會購買該支槍等情（警卷第2頁、原審卷第1
    5頁背面），顯見被告係因年輕識淺而一時好奇而購買槍枝
    、子彈，參以被告供稱：未曾使用過扣案槍彈等語（警卷第
    2頁、偵查卷第4頁），且依現有卷證資料亦無法認定被告自
    持有該槍彈迄查獲時止，曾有持該槍彈在外不法使用之情形
    ，是被告應非係擁槍自重而持有上開槍、彈，整體而言，其
    犯罪情節尚屬輕微；再參照大法官會議釋字第669號解釋所
    涵攝之意旨以觀，在兼顧實質正義下，即使槍砲彈藥刀械管
    制條例同條項犯罪所規範之處罰，亦非不得參酌行為人犯罪
    情節之輕重，及具體考量行為人違法行為之惡害程度，而對
    違法情節輕微、顯可憫恕之個案，予以為適當之處刑。是本
    件被告之持有槍彈之犯罪情狀，既尚屬輕微，被告並已認罪
    ，坦然面對司法，其年紀猶輕，情輕法重，堪予憫恕，雖科
    以法定最低度之刑，猶嫌過重，且檢察官於本院審理中亦當
    庭表示被告係因好奇而持有槍彈，同意依刑法第59條減輕其
    刑，給予緩刑，緩刑期間並付保護管束等語（見本院卷第79
    頁背面），爰依刑法第59條規定減輕其刑。
  (四)原審法院因認被告之罪證明確，並認本件被告被告將所持有
    之上開槍、彈均置放在所駕駛之自小客車內，對社會治安實
    具有潛在之危險性及侵害性，被告縱從未使用扣案之改造手
    槍及子彈，亦無任何自然人之法益受侵害，惟此本即屬本件
    被告犯罪之態樣（即單純持有），尚非得執為適用刑法第59
    條酌量減輕其刑之依據等情，而予以論罪科刑，固非無見，
    惟被告係因好奇而購入上開槍彈，且持有之時間非長，且於
    持有中未對外使用，及犯罪情狀相對其法定刑度，容有情輕
    法重之情形，而未及適用於刑法第59條規定酌減其刑定，容
    有未妥，已如前述。被告上訴請求依刑法第59條酌減其刑，
    非無理由。原判決既有上開可議之處，即屬無可維持，自應
    由本院予以撤銷改判。
  (五)爰審酌被告係高中畢業之智識程度、為刺青師傅、生活狀況
    為小康（參見被告警詢調查筆錄受詢問人欄內之記載）、其
    犯罪之動機、目的僅係單純之持有，犯罪時並未受有刺激、
    犯罪手段尚屬平和、被告持有改造槍枝、子彈之數量，持有
    時間不長，被告明知未經主管機關許可不得持有具有殺傷力
    之改造手槍、子彈，仍予為之，並將所持有之上開槍、彈均
    置放在所駕駛之自小客車內，惟其於本案前並無前科，有臺
    灣高等法院被告前案紀錄表1紙在卷可參，平日素行尚屬良
    好，且尚無證據顯示被告業已持之供他用，稍減其危害之程
    度及被告犯罪後於警偵訊及審理中均坦承犯行、態度良好等
    一切情狀，量處如主文第2項所示之刑，並就併科罰金部分
    諭知易服勞役之折算標準，以資懲儆。
  (六)又被告前未曾受有期徒刑以上刑之宣告，此有臺灣高等法院
    被告前案紀錄表附卷可稽，而被告坦承犯行，確有悔意，本
    院認被告經此教訓，當知警惕而無再犯之虞，所宣告之刑，
    認以暫不執行為適當，併予宣告緩刑3年，及依刑法第93條
    第1項規定，諭知緩刑期間付保護管束，以啟自新及節制其
    日後再有不當之行為。
  (七)扣案可發射子彈具有殺傷力之改造手槍1枝（由仿BERETTA廠
    92FS型半自動手槍製造之槍枝，換裝土造金屬槍管而成，槍
    枝管制編號0000000000號，含彈匣1個）、口徑9mm制式子彈
    1顆，分係屬槍砲彈藥刀械管制條例第4條第1項第1款、第2
    款所稱之槍砲及彈藥，依同條例第5條之規定，非經中央主
    管機關許可不得製造、販賣、運輸、持有及轉讓，均係屬違
    禁物，故應依刑法第38條第1項第1款規定宣告沒收之。至經
    送驗試射而原具殺傷力之送鑑口徑9mm制式子彈3顆及由金屬
    彈殼組合直徑8.8±0.5mm金屬彈頭而成之非制式子彈1顆，
    均已因試射，僅剩餘彈殼，而失其原有子彈之結構及效能，
    不具殺傷力，已非屬違禁物，自無庸併為沒收之宣告。此外
    ，送鑑之由金屬彈殼組合直徑8.8±0.5mm金屬彈頭而成之非
    制式子彈1顆，經鑑定後，因無法擊發，認不具殺傷力，此
    有上開內政部警政署刑事警察局槍彈鑑定書1份在卷可稽，
    即非屬違禁物，亦毋庸為沒收之諭知。末按，所謂供犯罪所
    用之物，必於犯罪有直接關係而專供犯罪所用之物為限，本
    件同時扣案之槍袋1個（未送入贓物庫），雖亦係被告所有
    ，惟該槍袋與被告持有槍、彈間僅為間接關係之置放所用而
    已，並無有何必然之直接關係而專供其持有槍彈所用，又非
    屬違禁物，核與刑法第38條之規定尚屬有間，爰亦不予宣告
    沒收之，併此敘明。
據上論斷，應依刑事訴訟法第369條第1項前段、第364條、第299
條第1項前段，槍砲彈藥刀械管制條例第8條第4項、第12條第4項
，刑法第11條前段、第55條、第59條、第42條第3項、第74條第1
項第1款、第93條第1項、第38條第1項第1款，判決如主文。
本案經檢察官沈淑宜到庭執行職務。
中    華    民    國   100    年    4     月    19    日
                  刑事第五庭  審判長法  官  趙  春  碧
                                    法  官  賴  恭  利
                                    法  官  卓  進  仕
以上正本證明與原本無異。
如不服本判決應於收受送達後10日內向本院提出上訴書狀，其未
敘述上訴理由者，並得於提起上訴後10日內向本院補提理由書狀
（均須按他造當事人之人數附繕本）「切勿逕送上級法院」。
                                    書記官  郭  振  祥
中    華    民    國   100    年    4     月    19    日
附錄本案論罪科刑法條：
槍砲彈藥刀械管制條例第8條
未經許可，製造、販賣或運輸鋼筆槍、瓦斯槍、麻醉槍、獵槍、
空氣槍或第4條第1項第1款所定其他可發射金屬或子彈具有殺傷
力之各式槍砲者，處無期徒刑或5年以上有期徒刑，併科新臺幣1
千萬元以下罰金。
未經許可，轉讓、出租或出借前項所列槍枝者，處5 年以上有期
徒刑，併科新臺幣1千萬元以下罰金。
意圖供自己或他人犯罪之用，而犯前二項之罪者，處無期徒刑或
7年以上有期徒刑，併科新臺幣1千萬元以下罰金。
未經許可，持有、寄藏或意圖販賣而陳列第1 項所列槍枝者，處
3年以上10年以下有期徒刑，併科新臺幣7百萬元以下罰金。
第1項至第3項之未遂犯罰之。
槍砲彈藥刀械管制條例第12條
未經許可，製造、販賣或運輸子彈者，處1 年以上7 年以下有期
徒刑，併科新臺幣5百萬元以下罰金。
未經許可，轉讓、出租或出借子彈者，處6 月以上5 年以下有期
徒刑，併科新臺幣3百萬元以下罰金。
意圖供自己或他人犯罪之用，而犯前二項之罪者，處3 年以上10
年以下有期徒刑，併科新臺幣7百萬元以下罰金。
未經許可，持有、寄藏或意圖販賣而陳列子彈者，處5年以下有
期徒刑，併科新臺幣3百萬元以下罰金。
第1項至第3項之未遂犯罰之。